臺灣臺中地方法院臺中簡易庭小額民事判決
111年度中小字第1299號
原      告  富邦產物保險股份有限公司

法定代理人  羅建明  
訴訟代理人  林揚軒  
            何正偉  
被      告  賴翰平  



上列當事人間請求侵權行為損害賠償（交通）事件，經本院於民
國111年5月3日言詞辯論終結，判決如下：
    主    文
被告應給付原告新臺幣6,883元，及自民國111年4月19日起至清
償日止，按年息百分之五計算之利息。
原告其餘之訴駁回。
訴訟費用新臺幣1,000元，其中新臺幣747元由被告負擔，餘由原
告負擔。
本判決原告勝訴部分得假執行。
    事 實 及 理 由
壹、程序事項
    本件被告未於言詞辯論期日到場，核無民事訴訟法第386 條
    各款所列情形，爰依原告之聲請，由其一造辯論而為判決。
貳、實體事項　　
一、原告主張：被告於民國109年2月19日下午1時28分許，駕駛
    車牌號碼0000-00號自小貨車，行經臺中市○區○○路000號時
    ，因未注意車前狀況，致撞及由原告所承保，為訴外人陳素
    月所有並駕駛之車牌號碼000-0000號自用小客車（下稱系爭
    車輛），造成系爭車輛受損，被告自應負損害賠償之責。又
    系爭車輛經送修復後，支出修復費用新臺幣（下同）9,213
    元（工資5,883元、零件3,330元），原告已本於保險責任賠
    付完畢，自得依民法第184條第1項前段、第191條之2、第19
    6條、保險法第53條第1項規定取得代位求償權，爰依法提起
    本件訴訟等語。並聲明：被告應給付原告9,213元，及自起
    訴狀繕本送達翌日起至清償日止，按年息百分之5計算之利
    息。
二、被告未於言詞辯論期日到場，亦未提出書狀作何聲明或陳述
    。
三、得心證之理由
  ㈠原告主張被告於上開時地與系爭車輛發生碰撞，造成系爭車
    輛受損之事實，業據其提出與其所述相符之道路交通事故當
    事人登記聯單、初步分析研判表、行車執照、駕駛執照、汽
    車險理賠申請書、估價單、車損照片、電子發票證明聯等件
    為證，並經本院依職權向臺中市政府警察局第三分局調取道
    路交通事故調查卷宗（含道路交通事故現場圖、道路交通事
    故調查報告表、道路交通事故談話紀錄表、酒精測定紀錄表
    、道路交通事故補充資料表、現場照片、初步分析研判表等
    資料）查核無訛，被告已於相當時期受合法之通知，而於言
    詞辯論期日不到場，亦未提出任何準備書狀爭執，依本院證
    據調查之結果，堪信原告主張之事實為真正。按汽車行駛時
    ，駕駛人應注意車前狀況及兩車併行之間隔，並隨時採取必
    要之安全措施，於道路交通安全規則第94條第3項定有明文
    。又查，系爭事故之肇事原因，參酌臺中市政府警察局第三
    分局所繪製道路交通事故現場圖及觀事故現場照片可知本件
    被告駕駛其自小貨車沿高工路外側車道往五權南路方向行駛
    ，碰撞前方同向同車道之系爭車輛所致(見本院卷第43、55-
    60頁)，而被告於亦自承：「我駕駛5127-PR自小貨車沿高工
    路外側車道往五權南路方向行駛，當時我剛起步，但前方車
    因紅燈還未起步，不慎與之後車尾碰撞。」等語（見本院卷
    第47頁）。顯見本件事故之發生係因被告未注意車前狀況而
    不慎與前方之系爭車輛發生碰撞而肇事，堪認被告就本件事
    故之發生具有過失甚明；又被告之過失行為與系爭車輛受損
    之結果間，具有相當因果關係，故本件損害之發生應由被告
    負全部之過失責任。
　㈡復按因故意或過失，不法侵害他人之權利者，負損害賠償責
    任；汽車、機車或其他非依軌道行駛之動力車輛，在使用中
    加損害於他人者，駕駛人應賠償因此所生之損害，民法第18
    4條第1 項前段、第191條之2前段分別定有明文。又被保險
    人因保險人應負保險責任之損失發生，而對於第三人有損失
    賠償請求權者，保險人得於給付賠償金額後，代位行使被保
    險人對於第三人之請求權；但其所請求之數額，以不逾賠償
    金額為限，保險法第53條第1 項亦有明定。-經查，被告駕
    車疏未注意車前狀況，致與前方之系爭車輛發生碰撞而肇事
    ，系爭車輛因而受損，堪認被告就本件事故之發生具有過失
    甚明，被告自應依民法第184條第1項前段、第191條之2前段
    規定，負損害賠償責任。因原告已依保險契約賠付系爭車輛
    之修理費用給付9,213元，是原告依保險法第53條第1 項前
    段規定，得代位陳素月行使其對被告之損害賠償請求權。
  ㈢再按損害賠償，除法律另有規定或契約另有訂定外，應以填
    補債權人所受損害及所失利益為限；不法毀損他人之物者，
    被害人得請求賠償其物因毀損所減少之價額。民法第216條
    第1 項、第196條分別定有明文。而所謂請求賠償物被毀損
    所減少之價額，得以修理費用為估定標準，但以必要者為限
    ，例如修理材料以新品換舊品，應予折舊（最高法院77年度
    第9 次民事庭會議決議參照）。又保險人代位被害人請求損
    害賠償時，如其損害額小於保險人已給付之賠償金額，則保
    險人所得代位請求者，應祇以該損害額為限（最高法院65年
    台上字第2908號判例意旨參照）。經查，系爭車輛之修理費
    用9,213元，係包含工資5,883元、零件3,330元，已如前述
    。其中零件部分因係以新品替換舊品，依上開說明，自應扣
    除折舊，至工資及烤漆費用則無折舊問題。依行政院所頒「
    固定資產耐用年數表」及「固定資產折舊率表」規定，小客
    車之耐用年數為5 年，依定率遞減法每年折舊千分之369 。
    且營利事業所得稅查核準則第95條第6項規定「固定資產提
    列折舊採用定率遞減法，以1 年為計算單位，其使用期間未
    滿1 年者，按實際使用之月數相當於全年之比例計算之，不
    滿1 月者，以月計」。查系爭車輛為106年7月出廠（見本院
    卷第29頁系爭車輛行車執照），參照民法第124條規定意旨
    ，推定其出廠日期為106年7月15日，至109年2月19日本件事
    故發生為止，依前揭規定計算，系爭車輛計算折舊之使用期
    間為2年又8月。準此，經扣除系爭車輛使用期間之折舊額後
    ，原告得請求之零件費用為1,000元（計算式詳附表），再
    加計工資5,883元，是以，本件系爭車輛之合理修繕金額合
    計6,883元（計算式：5,883＋1,000＝6,883）。此金額低於原
    告賠付之金額，依上開說明，原告僅得代位請求被告給付系
    爭車輛修理費用損害額應以6,883元為限。
  ㈣末按給付有確定期限者，債務人自期限屆滿時起，負遲延責
    任；給付無確定期限者，債務人於債權人得請求給付時，經
    其催告而未為給付，自受催告時起，負遲延責任。其經債權
    人起訴而送達訴狀，或依督促程序送達支付命令，或為其他
    相類之行為者，與催告有同一之效力，民法第229條第1 項
    、第2 項分別定有明文。又按遲延之債務，以支付金錢為標
    的者，債權人得請求依法定利率計算之遲延利息。但約定利
    率較高者，仍從其約定利率；應付利息之債務，其利率未經
    約定，亦無法律可據者，週年利率為百分之5，民法第233條
    第1項、第203條亦分別明定。查原告對被告之侵權行為損害
    賠償債權，核屬無確定期限之給付，既經原告提起本件民事
    訴訟，且起訴狀繕本於111年4月18日合法送達被告（111年3
    月29日公示送達，111年4月18日送達生效，送達證書見本院
    卷第95頁），則原告請求被告自起訴狀繕本送達被告之翌日
    即111年4月19日起至清償日止，按週年利率百分之5計算之
    遲延利息，核無不合，應予准許。
四、綜上所述，原告依上開規定，代位請求被告給付6,883元，
    及自111年4月19日起至清償日止，按年息百分之5計算之利
    息，為有理由，應予准許。逾此部分之請求，則屬無據，應
    予駁回。
五、本件事證已臻明確，兩造其餘攻擊防禦方法及所舉證據，經
    審酌結果，與本件判決結論均無影響，爰不一一論述，附此
    敘明。
六、本件原告勝訴部分，係適用小額訴訟程序而為被告敗訴之判
    決，依民事訴訟法第436條之20規定，應依職權宣告假執行
    行。
七、依民事訴訟法第436條之19第1項、第79條規定，本件訴訟費
    用額確定為1,000元（即原告繳納之第一審裁判費1,000元）
    ，應由兩造依其勝敗之比例分擔，命由被告負擔747元，餘
    由原告負擔。
中　　華　　民　　國　　111 　年　　5 　　月　　31　　日
                      臺灣臺中地方法院臺中簡易庭
                                  法　官　張清洲
附表
-----
折舊時間           金額
第1年折舊值        3,330×0.369=1,229
第1年折舊後價值    3,330-1,229=2,101
第2年折舊值        2,101×0.369=775
第2年折舊後價值    2,101-775=1,326
第3年折舊值        1,326×0.369×(8/12)=326
第3年折舊後價值    1,326-326=1,000
以上為正本係照原本作成。
如不服本判決，應於送達後廿日內，以判決違背法令為理由，向
本院提出上訴狀並表明上訴理由（上訴理由應表明一、原判決所
違背之法令及其具體內容；二、依訴訟資料可認為原判決有違背
法令之具體事實），如於本判決宣示後送達前提起上訴者，應於
判決送達後廿日內補提上訴理由書（須附繕本）。
中　　華　　民　　國　　111 　年　　5 　　月　　31　　日
                                  書記官  陳慧津